臺灣高等法院民事判決　　　　　　　 96年度重訴更(一)字第3號
原　　　告　丁○○兼乙○○之.
　　　　　　丙○○即乙○○之.
共　　　同
訴訟代理人　莊勝榮律師
複 代 理人　洪良凡律師
被　　　告　康賜股份有限公司
法定代理人　甲○○
訴訟代理人　黃珊珊律師
複 代 理人　張靜薰律師
上列當事人間請求損害賠償事件，經判決後，由最高法院發回更
審，原告並為部分訴之變更，本院於中華民國九十六年四月十七
日言詞辯論終結，判決如下：
    主    文
原告丁○○之訴、原告變更之訴及假執行之聲請均駁回。
本審及發回前第三審訴訟費用（除確定部分外）由原告負擔。
    事 實 及 理 由
一、本件原告乙○○於本院本次更審中之民國（下同）九十六年
    三月十八日死亡，已據其全體繼承人即原告丁○○、丙○○
    具狀聲明承受訴訟，並就此部分為訴之聲明變更，有其所提
    出死亡證明書及戶籍謄本可證（見本院卷五九頁至六二頁）
    ，應予准許，合先敘明。
二、原告丁○○聲明、及原告就乙○○部分為變更聲明求為判決
    ：(一)被告應給付原告丁○○新台幣（下同）三百四十七萬二
    千零五十三點五元、給付原告丙○○一百四十五萬二千九百
    五十二點五元，及均自起訴狀繕本送達之翌日起，至清償日
    止，按年息百分之五計算之利息。(二)願供擔保請准宣告假執
    行。
    被告聲明求為判決：(一)原告丁○○之訴、原告變更之訴及假
    執行之聲請均駁回。(二)如受不利判決，願預供擔保請准宣告
    免為假執行。
三、原告主張：本院前審共同被告郭信東係被告康賜股份有限公
    司（下稱康賜公司）所僱用之司機，擔任駕駛該公司所有車
    牌號碼一九五七—ＤＮ號自用小客車（下稱系爭小客車），
    負責載送被告康賜公司及本院前審共同被告聯上生物科技股
    份有限公司（下稱聯上公司）之負責人甲○○之業務，於九
    十三年十月十八日凌晨一時許，駕駛系爭小客車返家，途經
    台北市○○○路○段五十三巷（北側）與三十巷（南側）交
    岔路口時，適被害人陳孟宏依綠燈號誌，由南往北，沿行人
    穿越道通過台北市○○○路○段，郭信東應注意並能注意，
    竟疏未注意車前狀況及號誌之指示，而闖越紅燈，因而撞及
    被害人陳孟宏，致被害人陳孟宏頭頸部外傷併蜘蛛網膜下腔
    出血及下肢多處骨折，經送醫救治後不治死亡。郭信東因此
    所涉及刑責部分，業經本院刑事庭以九十四年度交上訴字第
    七一號，依業務過失致死及駕駛動力交通工具肇事致人於死
    而逃逸罪名，依序判處有期徒刑一年四個月、及一年，並定
    其應執行刑為二年一個月，復經最高法院駁回郭信東之上訴
    而確定。被告康賜公司、聯上公司既為郭信東之僱用人，依
    民法第一百八十八條第一項之規定，自應與郭信東連帶負損
    害賠償責任。原告丁○○、及乙○○為被害人陳孟宏之父母
    ，就陳孟宏之死亡，受有殯葬費、扶養費及非財產上損害之
    慰藉金等損害。又乙○○死亡後，應由原告丁○○、丙○○
    各繼承其上開請求權二分之一等情。爰依民法第一百八十八
    條第一項及繼承之法則，求為命被告康賜公司給付原告丁○
    ○三百四十七萬二千零五十三點五元、原告丙○○一百四十
    五萬二千九百五十二點五元，並均加付法定遲延利息之判決
    （本院前審判命被告康賜公司與郭信東連帶給付原告丁○○
    二百零一萬九千一百零一元本息、連帶給付乙○○二百九十
    萬五千九百零五元本息；而駁回原告丁○○、及乙○○其餘
    之請求。原告丁○○、及乙○○、郭信東就彼等敗訴部分均
    未聲明不服，已告確定。乙○○嗣於本院本次更審中死亡，
    經原告聲明承受訴訟後，變更聲明如上述）。
    被告康賜公司則以：本院前審共同被告郭信東固係伊公司之
    受僱人，惟郭信東係於當日下班後之凌晨一時許，未經伊公
    司之同意擅自取用系爭小客車欲返家處理私事，於途中肇事
    ，既非執行職務行為，自不因其受刑事法院論處業務過失致
    死罪責，即謂伊公司應依民法第一百八十八條第一項規定，
    負僱用人之連帶損害賠償責任等語，資為抗辯。
四、兩造不爭執之事實：
    (一)本院前審共同被告郭信東任職於被告康賜公司，擔任該公
      司之司機，負責駕駛系爭小客車載送該公司負責人甲○○
      之業務，於九十三年十月十八日凌晨一時五分許，駕駛系
      爭小客車，行經台北市○○○路○段五三巷（北側）與三
      十巷（南側）交岔路口時，闖越紅燈及行人穿越道，因而
      撞及正行走在行人穿越道上之被害人陳孟宏並逃逸，致被
      害人陳孟宏頭頸部外傷併蜘蛛網膜下腔出血及下肢多處骨
      折，經送馬偕紀念醫院救治，延至翌（十九）日凌晨五時
      二十分許不治死亡（見本院前審卷一二二至一二三頁、一
      二四頁之診斷證明書、相驗屍體證明書、道路交通事故現
      場圖、附民卷二九至三四頁之警訊筆錄）。
    (二)本院前審共同被告郭信東因此所涉及刑責部分，經本院刑
      事庭以九十四年度交上訴字第七一號，依業務過失致死及
      駕駛動力交通工具肇事致人於死而逃逸罪名，依序判處有
      期徒刑一年四個月、一年，定其應執行刑為二年一個月，
      復經最高法院判決駁回郭信東之上訴而確定（見本院前審
      (一)卷三四至四二頁、(二)卷十頁至十一頁之本院九十四年度
      交上訴字第七一號刑事判決、最高法院九十四年度台上字
      第七二三０號刑事判決）。
    (三)原告丁○○因本件車禍已領取汽車強制責任險理賠金一百
      四十萬元（見本院前審(二)卷八四頁之言詞辯論筆錄）。
    (四)系爭小客車之車身外觀上並無被告康賜公司名稱（見本院
      前審(二)卷八四頁之言詞辯論筆錄）。
五、原告主張本院前審共同被告郭信東為被告康賜公司所僱用之
    司機，擔任駕駛被告康賜公司所有系爭小客車載送該公司之
    負責人甲○○之業務，於上開時、地駕駛系爭小客車應注意
    並能注意，竟疏未注意車前狀況及號誌之指示，而闖越紅燈
    ，因而在行人穿越道上撞及被害人陳孟宏，致被害人陳孟宏
    受有上開傷害，經送醫救助後不治死亡。被告康賜公司既係
    郭信東之僱用人，依民法第一百八十八條第一項之規定，應
    與郭信東連帶負損害賠償責任云云；而被告康賜公司則以前
    開情詞置辯。經查：
    本院前審共同被告郭信東係於當日凌晨一時許之非上班時間
    ，先與友人聚會飲酒，嗣因接獲其妻來電要求回家探視生病
    之女兒，未經被告康賜公司之同意而擅自取用被告康賜公司
    所有系爭小客車，駕車返家處理私事途中而肇事，此為兩造
    所不爭執，準此，郭信東所為之上開駕駛系爭小客車行為與
    其在被告康賜公司擔任載送該公司之負責人甲○○之職務顯
    無直接、密切關係，即非執行職務之行為。此徵諸郭信東於
    上開刑事訴訟警訊時已供明其每日之上班時間係自上午十時
    起，至晚上十時止，肇事當時係下班時間，其自晚上十一時
    許起，與同事同往卡拉ＯＫ飲酒，臨時接獲其妻來電告知孩
    子生病，始至停車場開車回家途中肇事等情，核與證人甲○
    ○（被告康賜公司之負責人）、高志雄（事發前與郭信東共
    同飲酒之同事）、徐萬奇（停車場管理員）分別於該刑事訴
    訟警訊時及檢察事務官偵訊時所證述情形相符愈明（見本院
    附民卷二九至四○頁、前審(一)卷一四七頁至一五一頁之訊問
    筆錄），再經觀諸系爭小客車車身之外觀，並未噴有被告康
    賜公司之名稱，亦為原告所不爭執（見本院前審(二)卷八四頁
    、本審卷七六頁背面之言詞辯論筆錄），尤證郭信東係於下
    班時間後之淩晨一時五分許，擅自駕駛外觀上並無被告康賜
    公司名稱之系爭小客車肇事，無論在客觀上或實質上均無從
    認定郭信東係為被告康賜公司所使用而為之服勞務並受其監
    督（最高法院五十七年台上字第一六六三號判例參照），被
    告康賜公司自無須與郭信東連帶負損害賠償責任。足見原告
    所為之上開主張，殊不足取。
六、從而，原告依據民法第一百八十八條第一項及繼承之法則，
    請求並變更請求被告康賜公司應與本院前審共同被告郭信東
    連帶給付原告丁○○三百四十七萬二千零五十三點五元、連
    帶給付原告丙○○一百四十五萬二千九百五十二點五元，並
    均加付法定遲延利息，均屬不應准許。原告丁○○之訴及原
    告變更之訴既經駁回，則其假執行之聲請，亦已因失所附麗
    ，應併予駁回。
七、至兩造其餘之攻擊或防禦方法及未經援用之證據，經本院斟
    酌後，認為均不足以影響本判決之結果，自無逐一詳予論駁
    之必要，併此敘明。
據上論結，本件原告丁○○之訴及原告變更之訴均為無理由，依
民事訴訟法第七十八條、第八十五條第一項前段，判決如主文。
中　　華　　民　　國　　96　　年　　5 　　月　　1 　　日
  　　　　　　　　　民事第六庭
                      　審判長法　官  林鄉誠
　　  　　　　　　　　        法　官  許紋華
　　　  　　　　　　　        法　官  楊豐卿
正本係照原本作成。
如不服本判決，應於收受送達後20日內向本院提出上訴書狀，其
未表明上訴理由者，應於提出上訴後20日內向本院補提理由書狀
（均須按他造當事人之人數附繕本）上訴時應提出委任律師或具
有律師資格之人之委任狀；委任有律師資格者，另應附具律師資
格證書及釋明委任人與受任人有民事訴訟法第466條之1第1項但
書或第2項（詳附註）所定關係之釋明文書影本。
中　　華　　民　　國　　96　　年　　5 　　月　　1 　　日
　　　　　　　　　　　　　　　書記官  殷丹妮
附註：
民事訴訟法第466條之1（第1項、第2項）：
對於第二審判決上訴，上訴人應委任律師為訴訟代理人。但上訴
人或其他法定代理人具有律師資格者，不在此限。
上訴人之配偶、三親等內之血親、二親等內之姻親，或上訴人為
法人、中央或地方機關時，其所屬專任人員具有律師資格並經法
院認為適當者，亦得為第三審訴訟代理人。
